【裁判字號】    99,訴,37
【裁判日期】    990204
【裁判案由】    違反毒品危害防制條例
【裁判全文】
臺灣臺南地方法院刑事判決                99年度訴字第37號
公  訴  人  臺灣臺南地方法院檢察署檢察官
被      告  甲○○
上列被告因違反毒品危害防制條例案件，經檢察官提起公訴（98
年度毒偵字第2656號），被告於準備程序期日就被訴事實為有罪
陳述，本院聽取當事人之意見後，經合議庭裁定由受命法官獨任
進行簡式審判程序，並判決如下：
    主  文
甲○○施用第一級毒品，累犯，處有期徒刑捌月；又施用第二級
毒品，累犯，處有期徒刑肆月。應執行有期徒刑拾月。
    事  實
一、甲○○前曾因施用毒品案件，經臺灣高雄地方法院裁定送觀
    察、勒戒後，因無繼續施用之傾向，於民國89年10月17日執
    行完畢釋放出所，復於受前揭觀察、勒戒執行完畢並釋放後
    之5年內即90年間，再因施用毒品案件，經臺灣高雄地方法
    院以91年度易字第3116號判決判處有期徒刑5月確定，於92
    年4月14日易科罰金執行完畢。詎其仍不知悔改，復基於施
    用第一級毒品海洛因之犯意，於98年8月底之某日，在高雄
    縣鳳山市五甲某汽車旅館房間內，以將第一級毒品海洛因捲
    入香菸點燃吸食之方式，施用第一級毒品海洛因1次；另再
    基於施用第二級毒品甲基安非他命之犯意，於同年月30日18
    時許，在臺南縣善化鎮○○路2-2號「凱怡汽車旅館」房間
    內，以將第二級毒品甲基安非他命置入玻璃球（未據扣案）
    內燒烤吸食煙霧之方式，施用第二級毒品甲基安非他命1次
    。嗣於同年9月1日13時30分許，甲○○因另涉毒品案件為警
    在上開凱怡汽車旅館內查獲，嗣採集其尿液送檢後，檢驗結
    果呈嗎啡及甲基安非他命陽性反應，始悉上情。
二、案經臺南縣警察局善化分局報請臺灣臺南地方法院檢察署檢
    察官偵查起訴。
    理  由
一、本件被告甲○○所犯為死刑、無期徒刑、最輕本刑為三年以
    上有期徒刑以外之罪，亦非屬高等法院管轄之第一審案件，
    其於準備程序進行中，先就被訴事實為有罪之陳述，經法官
    告知簡式審判程序之旨，並聽取公訴檢察官之意見後，依刑
    事訴訟法第273條之1第1項、第273條之2等規定，裁定進行
    簡式審判程序，且不受同法第159條第1項、第161條之2、第
    161條之3、第163條之1及第164條至第170條所規定證據能力
    認定及調查方式之限制，合先敘明。
二、前開事實，業經被告甲○○於本院審理程序時自白不諱，而
    被告於98年9月1日下午4時30分經臺南縣警察局善化分局查
    獲後所採集之尿液，送長榮大學毒物研究中心以酵素免疫分
    析法EIA篩檢及氣相層析質譜儀GC／MS檢驗結果，確呈現甲
    基安非他命以及嗎啡之陽性反應，此有長榮大學毒物研究中
    心確認報告、尿液送驗編號暨年籍對照表各1紙附卷可稽（
    警卷第13至14頁參見），足認被告供承其於前揭時、地分別
    有施用第一級毒品及第二級毒品之任意性自白，核與事證相
    符。
三、復按92年7月9日修正公布、93年1月9日施行之毒品危害防制
    條例第20條、第23條將施用毒品之刑事處遇程序，區分為「
    初犯」及「5年內再犯」、「5年後再犯」；依其立法理由之
    說明：「初犯」，經觀察、勒戒或強制戒治後，應為不起訴
    處分或不付審理之裁定，經觀察、勒戒或強制戒治執行完畢
    釋放後，「5年內再犯」者，因其再犯率甚高，原實施之觀
    察、勒戒及強制戒治既已無法收其實效，爰依法追訴或裁定
    交付審理，至於經觀察、勒戒或強制戒治執行完畢釋放後，
    「5年後再犯」者，前所實施之觀察、勒戒或強制戒治已足
    以遮斷其施用毒品之毒癮，為期自新及協助其斷除毒癮，仍
    適用「初犯」規定，先經觀察、勒戒或強制戒治之程序。從
    而依修正後之規定，僅限於「初犯」及「5年後再犯」2種情
    形，始應先經觀察、勒戒或強制戒治程序；倘被告於5年內
    已再犯，經依法追訴處罰，縱其第3次（或第3次以上）再度
    施用毒品之時間，在初犯經觀察、勒戒或強制戒治執行完畢
    釋放5年以後，已不合於「5年後再犯」之規定，且因已於「
    5年內再犯」，顯見其再犯率甚高，原實施觀察、勒戒或強
    制戒治，已無法收其實效，即應依該條例第10條處罰，至第
    3次（或第3次以上）施用毒品之時間，是否宜有期間限制？
    以多久為適宜？則分屬刑事政策、專門醫學之範圍，非審判
    機關所能決定，有待循立法途徑解決（最高法院95年5月9日
    95年度第7次刑事庭會議決議及97年9月9日97年度第5次刑事
    庭會議決議意旨參照）。經查，本件被告前曾因施用毒品案
    件，經臺灣高雄地方法院裁定送觀察、勒戒後，因無繼續施
    用之傾向，於民國89年10月17日執行完畢並釋放出所，復於
    受前揭觀察、勒戒執行完畢並釋放後之5年內即90年間，再
    因施用毒品案件，經臺灣高雄地方法院以91年度易字第3116
    號判決判處有期徒刑5月確定，於92年4月14日易科罰金執行
    完畢，此有臺灣高等法院被告前案紀錄表1份附卷可按，是
    本件被告雖係於受上開觀察、勒戒執行完畢並釋放後之5年
    後，再犯本件毒品危害防制條例第10條第1、2項之罪，惟因
    前述5 年內曾另再犯施用毒品罪名而屬3犯，依法仍應予以
    追訴。故而，本件事證明確，被告犯行堪以認定。
四、核被告所為，各係犯毒品危害防制條例第10條第1項、第2項
    之施用第一、二級毒品罪。又被告持有第一、二級毒品並進
    而施用，其持有之低度行為應為施用之高度行為所吸收，均
    不另論罪。此外，被告所犯上開二罪間，因犯意個別，行為
    殊異，應予分論併罰。又被告前有多次施用毒品前科，最近
    1次因違反毒品危害防制條例案件，經臺灣高雄地方法院以
    94 年度簡字第6277號判決判處有期徒刑6月確定，並於95年
    8月2日縮刑期滿執行完畢，有臺灣高等法院被告前案紀錄表
    1 份附卷足憑，故被告於受徒刑執行完畢後，5年內故意再
    犯本件有期徒刑以上之罪，依刑法第47條第1項規定，均為
    累犯，應依法加重其刑。爰審酌被告前已曾因施用毒品案件
    經裁定送觀察、勒戒及判決確定並均執行完畢後，卻仍不思
    戒絕毒癮、革除惡習，顯未能深切悔改並記取教訓，惟念及
    被告施用毒品之犯行，在本質上乃屬自我戕害身心健康之行
    為，以及被告犯後尚知坦承犯行，態度良好，兼衡其教育及
    智識程度、家庭及生活等一切情狀，各量處如主文所示之刑
    ，並定其應執行之刑，以資儆懲。
五、據上論斷，應依刑事訴訟法第273條之1第1項、第299條第1
    項前段，毒品危害防制條例第10條第1項、第2項，刑法第11
    條前段、第47條第1項、第51條第5款，判決如主文。
本案經檢察官乙○○到庭執行職務。
中    華    民    國    99    年    2     月    4     日
                  刑事第八庭  法  官  林臻嫺
以上正本證明與原本無異。
如不服本判決應於收受本判決後10日內向本院提出上訴書狀，並
應敘述具體理由。如未敘述上訴理由者，應於上訴期間屆滿後20
日內向本院補提理由書狀（均須按他造當事人之人數附繕本）「
切勿逕送上級法院」。
                              書記官  洪培綺
中    華    民    國    99    年    2     月    4     日
附錄本案論罪科刑法條全文：
毒品危害防制條例第10條
施用第一級毒品者，處 6 月以上 5 年以下有期徒刑。
施用第二級毒品者，處 3 年以下有期徒刑。

司法院資訊處製作；財團法人民間司法改革基金會備份。
